臺灣臺中地方法院民事裁定　　　　　　　 94年度家抗字第9號
抗　告　人　丙○○
　　　　　　丁○○
　　　　　　甲○○
共同代理人　戊○○
上列抗告人請求聲明繼承事件，抗告人對於民國九十四年七月八
日本院九十四年度聲繼字第二九號裁定提起抗告，本院裁定如下
：
    主　文
抗告駁回。
抗告程序費用由抗告人負擔。
    理  由
一、本件抗告人於原法院聲明意旨略以：被繼承人乙○○於民國
    九十年五月二十日死亡，其生前未曾結婚，並無子女，而第
    二順位繼承人父母吳北、彭氏分別已於六十九年八月及七十
    二年一月間死亡，抗告人係乙○○之胞弟、妹，為第三順位
    之繼承人，依民法第一千一百三十八條規定對其遺產有繼承
    權，爰依臺灣地區與大陸地區人民關係條例第六十六條第一
    項之規定，具狀表示願意繼承，並提出被繼承人死亡時之除
    戶戶籍謄本、抗告人與被繼承人往來之書信文件、中華人民
    共和國廣東省普寧市公證處之公證書及經財團法人海峽交流
    基金會認證之證明文件為證。原法院以抗告人所提出聲明繼
    承之期間已逾三年，未合臺灣地區與大陸地區人民關係條例
    第六十六條第一項之規定，駁回其聲明，經核尚無不合。
二、本件抗告人抗告意旨略以：被繼承人乙○○於九十年五月二
    十日死亡，其生前未曾結婚，並無子女，但其本人是退除役
    官兵之身份，應適用於臺灣地區與大陸地區人民關係條例第
    六十六條第二項之規定，繼承表示之期間為四年，而聲明繼
    承之日期為九十四年五月十日，故聲明繼承之表示並未逾期
    ，原審適用法律顯有違誤，應予廢棄等語。
三、按大陸地區人民繼承台灣地區人民之遺產，應於繼承開始起
    三年內以書面向被繼承人住所地之法院為繼承之表示逾期視
    為拋棄其繼承權，臺灣地區與大陸地區人民關係條例第六十
    六條第一項定有明文，大陸地區人民繼承本條例施行前已由
    主管機關處理，且在臺灣地區無繼承人之現役軍人或退除役
    官兵遺產者，前項繼承表示之期間為四年；繼承在本條例施
    行前開始者，前二項期間自本條例施行之日起算，同條例第
    六十六條第二項、第三項固有明文，惟查該條例係於民國八
    十一年九月十六日經行政院會訂定於同月十八日施行，而本
    件被繼承人係於上開條例施行「後」之八十一年十月三十日
    死亡，抗告人之繼承係於該條例施行「後」開始與該條例第
    六十六條第二項、第三項之規定容有未合，仍應適用同法條
    第一項之規定應於繼承開始起三年內即八十四年十月三十日
    以前為繼承之表示，始為適法。（臺灣高等法院八十六年度
    家抗字第一０四號裁判、八十五年度家抗字第一四八號、八
    十五年度家抗字第四一號裁定參照）
四、經查：被繼承人乙○○於九十年五月二十日死亡，雖其本人
    是退除役官兵之身份，然依臺灣地區與大陸地區人民關係條
    例第六十六條第二、三項之規定，即「大陸地區人民繼承本
    條例施行前已由主管機關處理，且在臺灣地區無繼承人之現
    役軍人或退除役官兵遺產者，前項繼承表示之期間為四年」
    之規定，而本條例於八十一年九月十八日經公佈施行，則如
    繼承之事實發生於上揭條例施行前者，依該例第六十六條第
    三項規定，至遲應於八十五年九月十七日前向該管法院為繼
    承之表示，今被繼承人於該條例施行「後」才死亡，自應適
    用該條例第一項之規定，即繼承表示之期間為三年，抗告人
    逾期為聲明，於法自有未合，不應准許，原審駁回抗告人之
    聲明並無違誤。抗告人仍執前詞指摘原裁定不當，求為廢棄
    ，為無理由。
五、據上論結，本件抗告為無理由，依非訟事件法第四十六條、
    第二十一條第二項、民事訴訟法第四百九十五條之一第一項
    、第四百四十九條、第九十五條、第七十八條、第八十五條
    第一項本文，裁定如主文。
中　　華　　民　　國　　94　　年　　12　　月　　16　　日
                  家事法庭審判長　　 法　官　王靜秋
                                     法  官  林洲富
                                     法  官  陳宗賢
以上為正本係照原本作成。
如提起再抗告者，應於裁定送達後十日內依非訟事件法第四十五
條第三項「僅得以適用法規顯有錯誤為理由，並經原法院許可者
為限」之規定，向本院提出抗告理由狀（須按他造人數附具繕本
），並繳納再抗告費用新臺幣一千元。
中　　華　　民　　國　　94　　年　　12　　月　　16　　日
                                     書記官
